【裁判字號】    95,交易,84
【裁判日期】    951018
【裁判案由】    過失致死
【裁判全文】
臺灣基隆地方法院刑事判決          95年度交易字第84號
公  訴  人  臺灣基隆地方法院檢察署檢察官
被      告  乙○○
上列被告因過失致死案件，經檢察官聲請簡易判決處刑（95年度
偵字第3841號），被告為有罪之陳述，本院合議庭乃裁定由受命
法官獨任依簡式審判程序進行審理，並判決如下：
    主  文
簡國榮因過失致人於死，處有期徒刑陸月，如易科罰金以新臺幣
壹仟元折算壹日。
    事  實
一、乙○○前曾因竊盜案件，經本院於民國92年4月15日以92 年
    度訴字第142號判決判處有期徒刑10月，並於93年2月18日縮
    刑期滿執行完畢。詎於95 年6月25日17時23分，無駕駛執照
    騎乘自有之車牌號碼AF3－490號重型機車後附載溫慧玉，由
    基隆往宜蘭方向行駛，行經台北縣頁寮鄉台二線100 公里處
    ，應注意能注意而未注意，行經彎道，跨越分向限制線駛入
    對向車道，與高明順所駕駛之車號ET－4220號自用小客貨車
    發生擦撞，致溫慧玉倒地頭部受撞擊，送醫救治。嗣於同日
    19時許，溫慧玉仍因顱內出血不治死亡。
二、案經台北縣政府警察局瑞芳分局報告臺灣基隆地方法院檢察
    署檢察官偵查起訴。
    理    由
一、本件被告乙○○所犯者非為死刑、無期徒刑、最輕本刑為3
    年以上有期徒刑之罪或高等法院管轄第一審案件，其於準備
    程序進行中，先就被訴事實為有罪之陳述，經告知其簡式審
    判程序之旨，並聽取公訴人、被告之意見後，本院業已依刑
    事訴訟法第273條之1第1 項之規定，裁定由受命法官獨任以
    簡式審判程序進行本案之審理。
二、前揭事實，業據被告於警詢、偵查、本院審理中均坦承不諱
    ，並有道路交通事故現場圖、道路交通事故調查報告表(一)、
    (二)、現場照片19幀、臺北縣警察局瑞芳分局刑案現場勘察報
    告及所附照片21幀等在卷可稽，且被害人溫慧玉係因本件車
    禍致顱內出血不治死亡，亦有臺灣基隆地方法院檢察署督同
    法醫師相驗屬實，製有相驗筆錄、屍體證明書、驗斷書附卷
    可按。按「汽車在未劃設慢車道之雙向二車道行駛時，應依
    下列規定：．．．二在劃有分向限制線之路段，不得駛入來
    車之車道內。．．．」95年7月1日修正公布施行之道路交通
    安全規則第97條第1項第2款（本條法文僅作文字修正）定有
    明文。此為一般駕駛人所應具有之交通常識與駕駛經驗及其
    駕駛時應注意並能注意遵守之事項，被告騎乘普通重型機車
    行駛至前開省道，自應注意並遵守之，而依當時之天候晴、
    日間自然光線、柏油路面、乾燥無缺陷、無障礙物、視距良
    好，並無不能注意之情事，被告竟疏未注意跨越分向限制線
    駛入對向車道，致其所騎乘之普通重型機前車頭撞擊到對向
    由宜蘭往台北方向駛來之高明順所駕駛之自用小客貨車左側
    車身，機車後附載之溫慧玉倒地頭部受撞擊，顱內出血送醫
    不治死亡，被告當負過失之責甚明，台灣省台北縣區車輛行
    車事故鑑定委員會鑑定結果亦認定，乙○○駕駛普通重型機
    車，行經彎道，跨越分向限制線駛入對向車道，為肇事主因
    ，且無照駕駛，則有違規定。有該鑑定委員會北縣字鑑字第
    95 1113號鑑定意見書在卷足憑。是本案被告過失犯行洵堪
    認定，而被害人溫慧玉又因本件車禍致顱內出血死亡，乃被
    告之過失與被害人之死亡二者間具有相當因果關係，是本案
    事證明確，自應依法論科。
三、核被告所為，係犯刑法第276條第1項之過失致死罪。惟被告
    行為後，其行為時之刑法（以下簡稱「修正前刑法」），業
    於94年1月7日修正通過，於同年2月2日公布，於95年7月1日
    起施行（以下簡稱「修正後刑法」），與本案有關部分之第
    33條第5款、第41條第1項前段、第47條，均已修正。按「行
    為後法律有變更者，適用行為時之法律。但行為後之法律有
    利於行為人者，適用最有利於行為人之法律」。修正後刑法
    第2條第1項定有明文，此條規定係規範行為後法律變更所生
    新舊法律比較適用之準據法，本身尚無新舊法比較之問題，
    於修正後刑法施行後，應一律適用修正後刑法第2條第1項之
    規定，為「從舊從輕」之比較。茲就本案新舊法比較結果說
    明如下：
    (1)被告行為後刑法施行法於95年6月14日修正，增訂第1條之
      1，明訂中華民國94年1月7 日刑法修正施行後，刑法分則
      編所定罰金之貨幣單位為新臺幣。94年1月7日刑法修正時
      ，刑法分則編未修正之條文定有罰金者，自94年1月7日刑
      法修正施行後，就其所定數額提高為30倍。但72年6月26
      日至94年1月7日新增或修正之條文，就其所定數額提高為
      3 倍。因原本刑法條文罰金之單位為銀元，與新臺幣之折
      算比例為 3：1，復因罰金罰鍰提高標準條例第1條之適用
      ，罰金數額業已提高10倍，因而實際上所得科處罰金之總
      數，雖未提高，惟被告行為後，修正後刑法第33條第5 款
      已將罰金刑最低額由銀元1元即新臺幣3元以上，修正為新
      臺幣1 千元以上，以百元計算之。故刑法分則條文中有罰
      金刑者，其罰金之最低額業經修正為新臺幣1 千元以上，
      被告行為後即修正後刑法之規定並未較有利於被告，依修
      正後刑法第2條第1項前段規定，應適用被告行為時即修正
      前之刑法及相關規定論處。
    (2)修正前刑法第41條第1項前段規定「犯最重本刑為5年以下
      有期徒刑以下之刑之罪，而受6 個月以下有期徒刑或拘役
      之宣告，因身體、教育、職業、家庭之關係或其他正當事
      由，執行顯有困難者，得以1元以上3元以下折算1 日，易
      科罰金」，然而被告行為時之易科罰金折算標準，廢止前
      罰金罰鍰提高標準條例第2 條規定（現已刪除），就其原
      定數額提高為1百倍折算1日，故本件被告行為時之易科罰
      金折算標準，應以銀元3百元即新臺幣9百元折算1日。惟
      修正後刑法第41條第1項前段規定：犯最重本刑為5年以下
      有期徒刑以下之刑之罪，而受6個月以下有期徒刑或拘役
      之宣告者，得以新臺幣1千元、2千元或3千元折算1日，易
      科罰金」，均較原新臺幣9百元折算1日為高。比較修正前
      、後之易科罰金之折算標準，修正後之規定，並未較有利
      於被告，依修正後刑法第2條第1項前段規定，應適用被告
      行為時即修正前刑法第41條第1項前段及廢止前罰金罰鍰
      提高標準條例第2條規定，定其折算標準。
    (3)被告曾有如事實欄所載之犯罪科刑及執行完畢情形，有臺
      灣高等法院被告前案紀錄表在卷可按，其受有期徒刑之執
      行完畢後，5 年內因「過失」再犯本件有期徒刑以上之罪
      ，依被告行為時即修正前刑法第47條之規定，因過失犯罪
      者，仍應適用累犯加重之規定，惟被告行為後即修正後刑
      法第47條第1 項已規定限制以「故意」再犯者為限，故於
      比較修正前、後有關累犯之規定，修正後刑法之規定，較
      有利於被告，依修正後刑法第2條第1項但書規定，應適用
      被告行為後即修正後刑法第47條規定，即本案被告並不構
      成累犯。
    (4)綜上，依刑法第2條第1項之「從舊從輕」原則，綜合觀察
      結果，被告行為後即修正後刑法之規定，對被告較為有利
      ，依修正後刑法第2條第1項前段但書規定，應適用修正後
      刑法之規定。
    (5)又本案被告係因無駕駛執照騎乘重型機車，因而致被害人
      溫慧玉死亡，依法應負過失致人於死之刑事責任部分，自
      應依道路交通管理處罰條例第86條第1 項之規定，加重其
      刑。
    (6)爰審酌被告無照駕駛重型機車後附載溫慧玉違反注意義務
      之犯罪動機、目的、手段、被告之生活狀況、品行、智識
      程度、與被害人溫慧玉為男女朋友之關係、被告所違反注
      意義務之程度、被告犯後坦承犯行之犯後態度及被告雖尚
      未與被害人家屬簽定和解書達成和解並賠償被害人家屬，
      惟被告與被害人家屬已於本院審理時同時表示願以50萬元
      和解等一切情狀量處如主文所示之刑，並依修正刑法第41
      條第1項前段諭知易科罰金之折算標準。
四、據上論斷，應依刑事訴訟法第299條第1項前段，道路交通管
    理處罰條例第86條第1項，刑法第11條前段、第2條第1 項前
    段、第276條第1項、第41條第1項前段，刑法施行法第1條之
    1，判決如主文。
本案經檢察官甲○○到庭執行職務。
中    華    民    國    95    年    10    月    18    日
                  刑事第四庭法    官  林淑鳳
以上正本證明與原本無異。
對於本件判決如有不服，應於收受送達後10日內，向本院提出上
訴書狀，上訴於臺灣高等法院，並按他造當事人之人數附具繕本
。
中    華    民    國    95    年    10    月    19    日
                            書 記 官  王毓嫻
附錄論罪法條
道路交通管理處罰條例第86條第1項
汽車駕駛人，無駕駛執照駕車、酒醉駕車、吸食毒品或迷幻藥駕
車、行駛人行道或行經行人穿越道不依規定讓行人優先通行，因
而致人受傷或死亡，依法應負刑事責任者，加重其刑至二分之一
。
中華民國刑法第276條第1項
（過失致死罪）
因過失致人於死者，處 2 年以下有期徒刑、拘役或 2 千元以下
罰金。


司法院資訊處製作；財團法人民間司法改革基金會備份。
